【裁判字號】    96,上更(一),517
【裁判日期】    970515
【裁判案由】    違反毒品危害防制條例
【裁判全文】
臺灣高等法院臺南分院刑事判決     96年度上更(一)字第517號
上  訴  人  臺灣臺南地方法院檢察署檢察官
被      告  甲○○
                      2
選任辯護人
即扶助律師  裘佩恩律師
上列上訴人因被告違反毒品危害防制條例案件，不服臺灣臺南地
方法院94年度訴字第1581號中華民國96年4月9日第一審判決（起
訴案號：臺灣臺南地方法院檢察署94年度偵續字第38號），提起
上訴，判決後經最高法院發回更審，本院判決如下：
    主  文
原判決關於甲○○意圖販賣而持有第三級毒品部分撤銷。
甲○○意圖販賣而持有第三級毒品，處有期徒刑參年貳月。
扣案之第三級毒品愷他命（Ketamine，俗稱K他命）參大包、伍
小包（驗餘淨重玖玖點貳壹公克）及外包裝捌個均沒收。
    事  實
一、甲○○明知第三級毒品愷他命（Ketamine，俗稱K他命）係
    公告管制之毒品，禁止販賣、轉讓，竟於民國（下同）93年
    8月10日上午7時，在台南市○○路○段世華廣場附近，為供
    自己施用，向綽號「芋頭」之不詳姓名男子，以新台幣（下
    同）5千元販入第三級毒品愷他命3大包、5小包。旋因思及
    上開毒品供自己施用後尚有剩餘，且毒品開銷頗大，遂另行
    起意販賣上開毒品，於同日上午8時30分許，應鄭寬仁之邀
    ，攜帶上開毒品前往臺南市○○路○段259號【起訴書及原審
    判決書誤載為159號】「綠驛汽車賓館606室」，參加鄭寬仁
    友人林盈如、曾暐玲、蘇榮鴻及陳秋婷等人之生日派對活動
    。其間，甲○○即將上開愷他命置於賓館房間桌上，供鄭寬
    仁及其友人曾暐玲、林盈如、蘇榮鴻及陳秋婷等人隨意取用
    ，無償轉讓第三級毒品愷他命予渠等施用取樂（轉讓第三級
    毒品部分業經判決免訴確定），鄭寬仁並隨身攜帶新臺幣（
    下同）26萬元，俟無償施用完畢後，若感覺品質不錯，用以
    購買前開愷他命之用。嗣為警據報前往現場，當場查獲愷他
    命3大包、5小包（毛重109.88公克、淨重99.43公克）、26
    萬元等物。
二、案經台南市警察局第五分局報請臺灣臺南地方法院檢察署檢
    察官偵查起訴。
    理  由
壹、程序部分：
一、本件違法搜索取得證據部分，其證據能力之權衡判斷：
  (一)按除法律另有規定外，實施刑事訴訟程序之公務員因違背法
    定程序取得之證據，其有無證據能力之認定，應審酌人權保
    障及公共利益之均衡維護，刑事訴訟法第158條之4定有明文
    。又刑事訴訟，係以確定國家具體之刑罰權為目的，為保全
    證據並確保刑罰之執行，於訴訟程序之進行，固有許實施強
    制處分之必要，惟強制處分之搜索、扣押，足以侵害個人之
    隱私權及財產權，若為達訴追之目的而漫無限制，許其不擇
    手段為之，於人權之保障，自有未周。故基於維持正當法律
    程序、司法純潔性及抑止違法偵查之原則，實施刑事訴訟程
    序之公務員不得任意違背法定程序實施搜索、扣押；至於違
    法搜索、扣押所取得之證據，若不分情節，一概以程序違法
    為由，否定其證據能力，從究明事實真相之角度而言，難謂
    適當，且若僅因程序上之瑕疵，致使許多與事實相符之證據
    ，無例外地被排除而不用，例如案情重大，然違反法定程序
    之情節輕微，若遽捨棄該證據不用，被告可能逍遙法外，此
    與國民感情相悖，難為社會所接受，自有害於審判之公平正
    義。因此，對於違法搜索扣押所取得之證據，除法律另有規
    定外，為兼顧程序正義及發現實體真實，應由法院於個案審
    理中，就個人基本人權之保障及公共利益之均衡維護，依比
    例原則及法益權衡原則，予以客觀之判斷，亦即宜就(一)違背
    法定程序之程度。(二)違背法定程序時之主觀意圖（即實施搜
    索、扣押之公務員是否明知違法並故意為之）。(三)違背法定
    程序時之狀況（即程序之違反是否有緊急或不得已之情形）
    。(四)侵害犯罪嫌疑人或被告權益之種類及輕重。(五)犯罪所生
    之危險或實害。(六)禁止使用證據對於預防將來違法取得證據
    之效果。(七)偵審人員如依法定程序，有無發現該證據之必然
    性。(八)證據取得之違法對被告訴訟上防禦不利益之程度等情
    狀予以審酌，以決定應否賦予證據能力（最高法院93年台上
    字第664號判例意旨參照）。
  (二)本件依卷附臨檢盤查紀錄表所載本案查獲過程為：員警依民
    眾報案指稱在臺南市○○路○段259號606號房，有人販賣毒
    品，員警乃前往該處實施臨檢，並在汽車賓館主任郭宗達陪
    同下，由郭宗達打開1樓電動捲門，因房間1樓上2樓門未關
    ，員警上2樓即見3男2女（即甲○○、蘇榮鴻、鄭寬仁、林
    盈如、陳秋婷及曾暐玲）在場，並於桌上發現2包愷他命，
    另於甲○○右手掌發現1包，現場桌上並有以賓館水果盤乘
    裝欲供吸食之毒品及26萬元，鄭寬仁稱現金為其所有，要用
    來向甲○○購買毒品。經鄭寬仁、曾暐玲、陳秋婷及林盈如
    等人指認現場白色粉末為甲○○所有，因而依法將現場6人
    帶回所內偵辦。
  (三)按警察勤務條例第11條第3款規定：「警察勤務方式如左：
    三、臨檢：於公共場所或指定處所、路段，由服勤人員擔任
    臨場檢查或路檢，執行取締、盤查及有關法令賦予之勤務。
    」顯見員警執行臨檢之處所，僅限於公共場所，並不包括私
    人住處，而賓館雖為公共場所，然個別房間既已提供房客做
    為休息、住宿之用，自當與私人處所等同視之，進入執行搜
    索及扣押均應依刑事訴訟法有關搜索、扣押規定行之。而依
    前述臨檢紀錄表所述，本案員警並未經房客同意，即逕行進
    入「綠驛汽車賓館606室」1樓，緊接又上被告等人所在之2
    樓進行查察，顯見員警執行「臨檢」地點，並非在公共場所
    ，而係在私人處所，員警以「臨檢」為名，擅自進入房間內
    ，與法自不相符。
  (四)又依卷附扣押筆錄所載，受搜索人曾暐玲雖於筆錄上簽名同
    意員警執行搜索，然如前述，員警係以「臨檢」名義，強行
    進入「綠驛汽車賓館606室」後，隨即於桌上及被告甲○○
    手掌發現毒品及現金，並非先徵得受搜索人同意始進入屋內
    ，再發現本案應扣押物，此核與受搜索人曾暐玲於原審到庭
    證述：「（當天綠驛汽車賓館606室是否為你所承租？）是
    的」、「（這份同意書是否為你所簽的？）是的，當時是我
    們正在睡覺，警察就直接進來，進來後就叫我簽這份搜索同
    意書」、「（你剛才說警察進去時，你在睡覺，如何醒來的
    ？）是的，當時我跟林盈如正在睡覺，我醒來時警察已經用
    DV在拍了，警察叫我們全部人都不能動」等語，及證人鄭寬
    仁於原審到庭證述：「（是否知道警察如何進去的？）警察
    是直接開門進來的，當時我們在聽音樂，聲音很大聲，沒有
    聽到警察開鐵門進來及開房間之聲音，我看到時，警察已經
    拿著探照燈在照，然後叫我們不要動，當時警察問桌上1包
    K他命是何人的，我們說是甲○○的。」等語相符，而此不
    合法定程序之搜索，並不因事後員警要求受搜索人於搜索扣
    押筆錄上補簽名，即可改變搜索未經同意之事實。況受搜索
    人於員警已發現毒品之情況下，衡諸常情，應無拒絕簽名之
    餘地，是被告抗辯本案之搜索未經同意乙節，尚堪採信。
  (五)至於上開搜索雖非基於受搜索人同意而為，然是否符合刑事
    訴訟法上所謂之「逕行搜索」？按刑事訴訟法第131條第1項
    規定「有左列情形之一者，檢察官、檢察事務官、司法警察
    官或司法警察，雖無搜索票，得逕行搜索住宅或其他處所：
    (1)因逮捕被告、犯罪嫌疑人或執行拘提、羈押，有事實足認
    被告或犯罪嫌疑人確實在內者。(2)因追躡現行犯或逮捕脫逃
    人，有事實足認現行犯或脫逃人確實在內者。(3)有明顯事實
    足信為有人在內犯罪而情形急迫者。」本案被告既非遭逮捕
    、拘提、羈押或因現行犯而遭追躡，顯非該條第1項第1、2
    款規定得逕行搜索之情形。另依臨檢紀錄表所載，員警雖係
    依民眾報案該處有人販賣毒品而前往查緝，然僅憑一通檢舉
    電話，實尚難認定其內是否有人犯罪，且亦無客觀事證證明
    如不立即進入搜索，證據將滅失之急迫情況，因此本案搜索
    亦與該條第1項第3款逕行搜索之規定有違。
  (六)惟揆諸前開違法搜索以及權衡法則之闡釋，本件違法搜索所
    取得之證物其有無證據能力，自應為上述人權保障及公共利
    益均衡維護之權衡。查本件員警搜索雖經本院認定與刑事訴
    訟法所規範之合法搜索有違，惟因該地點係旅館房間，與一
    般私人住宅之隱私程度仍有差異，又係經該旅館之經理帶同
    開啟一樓之門鎖，故員警違背法定程序之程度尚非嚴重，損
    害私人之權益亦非嚴重；且員警主觀之意圖既係因據報有人
    在內販毒，而旅館房間之租用一般多係短暫，故其認有其急
    迫性、如依法定程序申請搜索票可能喪失契機，尚非無據，
    本院斟酌承辦員警違背法定程序時之主觀意圖，係為查獲被
    告販賣毒品犯行，維護社會治安，而非藉詞任意執行搜索，
    又衡之販賣毒品危害國家、社會之公共利益甚鉅，承辦員警
    雖因違法搜索而干預被告之自由、隱私權益，但此違法搜索
    之情節，相對於公共利益之維護，警方所為之可非難性應屬
    較輕，自不得僅因警方違法執行搜索之可非難性較輕之錯誤
    ，即認扣案之毒品無證據能力，而忽視此種重大公共利益之
    維護。權衡結果，本院認該違法搜索所取得之毒品，應具有
    證據能力。
二、按被告以外之人於審判外之言詞或書面陳述，除法律有規定
    者外，不得作為證據，刑事訴訟法第159條第1項固定有明文
    ，而考諸上開規定之立法意旨，係在排除傳聞證據，落實直
    接審理主義、言詞審理主義，及確保當事人之反對詰問權。
    又被告以外之人於司法警察官、司法警察調查中之陳述，性
    質上固屬傳聞證據，惟依刑事訴訟法第229條至第231條之1
    之規定，司法警察官、司法警察具有調查犯罪嫌疑人犯罪情
    形及蒐集證據等職權，若其等所作之筆錄毫無例外全無證據
    能力，當有悖於刑事訴訟實體真實發見之訴訟目的，是為補
    救上開採納傳聞法則，造成之不合理情形，另增定刑事訴訟
    法第159條之2規定：「被告以外之人於檢察事務官、司法警
    察官或司法警察調查中所為之陳述，與審判中不符時，其先
    前之陳述具有較可信之特別情況，且為證明犯罪事實存否所
    必要者，得為證據。」是於符合前開法律所列條件下，仍承
    認上開陳述之證據適格。而證人「先前不一致之陳述」，係
    指先前於審判外陳述之人現於法院作證，且該審判外之陳述
    與該證人於審判中之證詞相較有不一致之情形。因此後者既
    於審判中作證，即處於法院得親自觀察證人前後陳述不一致
    之反應，以判斷究何者較為可採，且就詰問而言，因該證人
    現於法院作證，被告不但得對證人現在之證詞進行詰問，亦
    得對其先前陳述為詰問，即對於先前不一致之陳述為詰問。
    因此，法院於審理時既已賦予被告（或其辯護人）於審判中
    親自詰問證人之機會，被告對於任何各該證人於警詢、偵查
    或審理中有何不利於被告之證述，均有表示意見之機會，則
    此時，如法院認為先前之陳述較可信、更有證據價值時，自
    得為證據，而就其陳述之內容何者較為可信以為判斷，此亦
    為刑事訴訟法第159條之2對於傳聞法則之例外規定之意旨，
    又該條所謂具有可信之特別情況，法院應比較前後陳述之外
    部情況（如時間之間隔、有意識地迴避、受不當外力干擾、
    事後串謀、自首或立即反應所知等）進行比較，以資決定何
    者外部情況具有可信性，若陳述係在特別可信之情況下所為
    ，虛偽陳述之危險性不高，雖係審判外陳述，仍得承認其證
    據能力。經查：
  1.證人鄭寬仁於原審審判中到庭陳述，有原審審判筆錄在卷可
    稽，惟其就被告是否意圖販賣而持有毒品並轉讓其等施用一
    節，於警詢中證稱被告持有本案毒品係渠等要向其購買而帶
    來試用的，又證人鄭寬仁之供述乃判斷被告是否意圖販賣第
    三級毒品之重要依據，當然屬證明本件被告販賣毒品犯罪事
    實存否所必要，是前述證人於警詢時之證述，是否得例外地
    作為證據使用，其關鍵在於是否具有較可信之特別情況，又
    所謂「較可信之特別情況」應係指其先前陳述，從外部之客
    觀環境或條件等情況加以觀察，有足以取代審判中交互詰問
    之可信性保證者而言。
  2.參諸本案證人蘇榮鴻、鄭寬仁、林盈如、曾瑋玲於為警查獲
    當日即93年8月10日所採尿液經送驗結果均呈愷他命陽性反
    應，此有高雄市立凱旋醫院濫用藥物尿液檢驗報告4紙在卷
    可稽（見偵續卷第42-45頁），足認證人蘇榮鴻、鄭寬仁、
    林盈如、曾瑋玲於當日曾施用被告所提供之愷他命可能性極
    高；且被告係將其所購得之前開愷他命均置於桌上，被告若
    無販賣前開愷他命之意圖，又何需提供愷他命供其不熟識之
    證人蘇榮鴻、鄭寬仁、林盈如、曾瑋玲施用？是證人鄭寬仁
    之警訊自與事實較為接近，且警訊依當時之情狀，應較無考
    量利害後，而為誇張或保留陳述之可能，亦較無來自被告或
    他人之壓力，而出於虛偽不實之陳述，或事後串謀而故為迴
    護被告之機會，再審酌警訊是在證人自由意志下所為之陳述
    ，並親閱筆錄無訛後始簽名作成之情況，復經原審勘驗確有
    「是朋友要向他拿，所以他先帶給我朋友看」、「我是要帶
    來給甲○○，如果東西好的話，我順便跟他拿。」等語（見
    原審卷第99頁）無訛，足認證人鄭寬仁於原審審理時所為之
    證詞確有迴護被告之意，而就本案事實之陳述避重就輕，依
    此可認其於警詢中所為之陳述，客觀上應具有較可信之特別
    情況。況且，本案證人鄭寬仁係直接與被告聯繫之人，為證
    明本案犯罪事實存否所必要，揆諸上開說明，證人鄭寬仁於
    警詢中之證言自有證據能力，而得作為本案之證據。被告辯
    護人於本院準備程序中認該證人於警詢之陳述無證據能力云
    云，尚無足採。
貳、實體部分：
一、訊據被告甲○○固坦承查獲之第三級毒品愷他命為其所有，
    現場除鄭寬仁外，其餘之人均不認識，惟其堅詞否認有意圖
    販賣而持有第三級毒品之意及無償轉讓第三級毒品予鄭寬仁
    、曾暐玲、林盈如及蘇榮鴻等人，辯稱：查獲當日我剛好買
    完愷他命，即扣案毒品，之後我去找鄭寬仁借錢要做生意，
    到現場後，我就拿出毒品，請鄭寬仁幫我看看，因為我覺得
    5千元能夠購買那麼多數量，其中可能有問題。鄭寬仁看完
    後不久，警察就到現場，我並未拿愷他命供在場等人施用。
    當日被查獲後，警察本有移送我意圖販賣而持有毒品，經檢
    察官偵查後，認證據不足而為不起訴，之後高檢署檢察官以
    尚有應再加查證之處而發回，然檢察官並未將我送測謊或再
    傳訊鄭寬仁，即率予起訴，足認本案證據並不充足。退步言
    之，如認我有罪，因本案檢察官認轉讓毒品與意圖販賣而持
    有毒品有裁判上一罪關係，另轉讓毒品又與臺灣臺南地方法
    院前案94年度簡字第713號判決認定之轉讓毒品有連續犯關
    係，故本案犯罪事實顯為前案既判力效力所及，而應為免訴
    判決云云。
二、惟查：
  (一)本件扣案之愷他命3大包、5小包係臺南市警察局第五分局和
    緯派出所員警於93年8月10日早上8時35分許，在臺南市○區
    ○○路3段259號「綠驛汽車賓館606室」，據報臨檢而扣得
    ，此業據被告及在場證人等人確認在案（見警詢卷第1頁反
    面、第5頁反面、第8頁反面、第12頁反面、第15頁反面、第
    17頁反面），並有卷附報案紀錄表、同意書、臨檢盤查紀錄
    表、扣押筆錄、扣押物品目錄表、現場位置圖、現場照片等
    件可參（見警詢卷第20至32頁），而扣案3大包、5小包白色
    粉末經送內政部警政署刑事警察局鑑定結果，均含有第三級
    毒品愷他命成分（送驗粉末3大包、5小包含外包裝袋總重毛
    109.88公克，淨重99.43公克，共取0.22公克供鑑驗用罄）
    ，亦有內政部警政署刑事警察局93年10月11日刑鑑字第0930
    172933號鑑定書在卷可憑（見偵字第8259號卷第56頁）且該
    扣案之第三級毒品愷他命（俗稱K他命）3大包及5小包係被
    告所有，亦經被告於坦承不諱，核與證人鄭寬仁於警詢及證
    人蘇榮鴻、曾暐玲於原審時之證述情節相符，是被告持有第
    三級毒品愷他命之事實，洵可認定。
  (二)按認定犯罪事實之證據，並不以直接證據為限，即綜合各種
    間接證據，本於推理作用，為認定犯罪事實之基礎，如無違
    背一般經驗法則，尚非法所不許（最高法院44年台上字第70
    2號判例意旨參照）。又販賣毒品罪，並不以販入後復行賣
    出為必要，只須以營利為目的，將毒品販入或賣出，有一於
    此，其犯罪即告成立，而意圖販賣而非法持有毒品罪，乃指
    以意圖販賣而販入以外之原因持有毒品後始起意意圖販賣者
    ，二者迥然不同。經查：
  1.被告於偵查時自承販入之價格便宜，據其供稱：「（現場查
    獲的K他命3大包95公克、5小包6.5公克，合計105.5公克，
    是誰的？）是我的。」、「（這些K他命的來源？）是我跟
    綽號『芋頭』的男子買來的。」、「（用多少錢買來的？）
    5千元。」、「（K他命一克行情是8百元左右，為何你只有
    花5千元就買到101.5公克？）我不知道。」、「（買來的用
    途？）我自己要吃的。」、「（平均多久施用一次？）我已
    經很久沒又吃了。」等語，而本案為警所查扣之物品除前揭
    K他命外，並無一般販賣毒品所需之磅秤、分裝袋等，而被
    告復有吸食毒品之前科，有臺灣高等法院被告前案紀錄表在
    卷可憑，是被告辯稱其購入前揭K他命係為供自己施用，應
    堪憑採。
  2.證人蘇榮鴻嗣於95年11月17日原審審理時具結證稱：「（當
    天在現場的第三級毒品K他命是否甲○○的？）我在現場時
    ，我有問說K他命是何人的，他們說是甲○○的。」（見原
    審卷（一）第157頁至第159頁）。證人曾暐玲嗣於96年1月1
    9日原審審理時具結證稱：「（當天綠驛汽車賓館606室是否
    為你所承租？）是的。（你剛才說在房間裡的每個人都有施
    用K他命，是否是你親眼看到的？）我看到桌上有毒品，我
    有親眼看到在場的人都有在吸。」等語（見原審卷（二）第
    9頁至第13頁），而證人蘇榮鴻、曾暐玲與被告既不熟識，
    自無冤仇，衡情其等應無設詞誣陷被告之動機，再參諸證人
    蘇榮鴻、鄭寬仁、林盈如、曾瑋玲於為警查獲當日即93年8
    月10日所採尿液經送驗結果均呈愷他命陽性反應，已如前述
    ，且扣案之愷他命又均係在桌上所查獲，足認被告當日確曾
    提供愷他命供證人蘇榮鴻、鄭寬仁、林盈如、曾瑋玲施用。
  3.再參酌證人鄭寬仁於警詢時證稱：「（警方在台南市○○路
    ○段259號「綠驛汽車賓館」606室臨檢時發現疑似K他命之白
    色粉末101.5克（含袋重）係何人所有？）是甲○○所有（
    經當場指認）。」、「（甲○○持有這些疑似K他命之白色
    粉末作何用途？）是朋友要向他拿所以他先帶給我朋友看。
    」、「（是何人欲向甲○○購買？）我與蘇榮鴻、林盈如、
    陳秋婷、曾暐玲要向甲○○購買，但因品質不好所以沒有購
    買。」、「（你與甲○○、蘇榮鴻、林盈如、陳秋婷、曾暐
    玲是否認識？有無仇恨？）認識，都是朋友。沒有仇恨。」
    、「（警方於房間桌上發現新台幣26萬元是何人所有？作何
    用途？）是我所有，我是要帶來借給甲○○，如果東西好的
    話，我順便跟他拿。」等語（見警詢卷第5頁反面至第7頁正
    面、原審卷第99頁）；嗣證人鄭寬仁於原審96年1月19日審
    判期日證稱：「（你在警詢裡面是說『如果甲○○帶來的毒
    品品質好的話，我要向他買』，是否有說這些話？）有。」
    、「（你是否有說你跟蘇榮鴻、林盈如、陳秋婷、曾暐玲購
    買，但因為品質不好所以沒有購買？）有。」、「（你的意
    思是說如果當天甲○○的品質好的話，你要向他拿，是否就
    是這個意思？）是的。」、「（你要跟甲○○拿的話，是否
    可能不要付錢？）不可能。」等語（見原審卷（二）第5、6
    頁），益徵被告於提供前開愷他命供證人鄭寬仁等人試用時
    ，即已變更原供己施用之意圖，而起意販賣。
  4.綜上，被告雖為供己施用而購入前開愷他命，惟被告旋因應
    鄭寬仁之邀而至前開臺南市○○路○段259號【起訴書及原審
    判決書誤載為159號】「綠驛汽車賓館606室」，竟為獲取利
    潤而變更犯意，將前開K他命攤放在桌上，並取少許量供現
    場之人施用以圖販賣，是被告意圖販賣而持有前揭K他命之
    情事，至堪認定。蓋如僅係被告單純施用，被告又豈會將之
    全部放置在桌上，並提供少許份量供在場之人施用？是被辯
    稱扣案之愷他命均係供其自己施用，無意持以販賣云云，尚
    難可採。
  (三)綜上所述，被告意圖販賣而持有第三級毒品愷他命犯行，已
    臻明確，堪以認定，應依法論科。
三、按刑事訴訟法第302條第1款規定，案件曾經判決確定者，應
    為免訴之判決，係以同一案件，已經法院為實體上之確定判
    決，該被告應否受刑事制裁，既因前次判決而確定，不能更
    為其他有罪或無罪之實體上裁判，此項原則，關於實質上一
    罪或裁判上一罪，其一部事實已經判決確定者，對於構成一
    罪之其他部分，亦應適用。查本案被告無償轉讓愷他命予證
    人鄭寬仁等人施用之犯行，雖經本院前審為免訴判決確定，
    惟被告意圖販賣而持有第三級毒品愷他命罪，其本質上為販
    買第三級毒品愷他命之預備行為，而尚未達著手之階段，是
    該罪本難與其他犯罪有手段方法、目的結果之牽連關係；況
    本院前審就被告轉讓第三級毒品愷他命部分雖為免訴判決（
    96年度上訴字第541號），然該免訴判決既非屬實體判決，
    且該免訴判決與前案即臺灣臺南地方法院94年度簡字第713
    號確定判決，亦非屬同一案件（本案轉讓之時間係93年8月1
    0日，前案確定判決轉讓之時間係93年2、3月間），自難謂
    有裁判上一罪之關係，是被告此部分所辯，於法尚有未合，
    亦難以憑採。
四、按愷他命（俗稱ｋ他命）為第三級毒品，禁止販賣及持有，
    毒品危害防制條例規定甚明。核被告甲○○所為，係犯毒品
    危害防制條例第5條第3項之意圖販賣而持有第三級毒品罪。
    原審法院未詳細調查，並詳為勾稽全案證據調查所得加以審
    究，即認本件公訴人所舉之證據均無證據能力，而為被告甲
    ○○無罪判決之諭知，容有未洽，公訴人上訴意旨亦執此指
    摘原判決諭知被告無罪不當，為有理由，自應由本院將原判
    決就意圖販賣而持有第三級毒品罪部分撤銷改判。爰審酌被
    告甲○○前有違反毒品危害防制條例等前科，素行非佳，有
    臺灣高等法院被告全國前案紀錄表1份在卷可參，又被告意
    圖販賣愷他命而持有，係為謀求私利，令買受毒品者沉迷於
    毒癮，無法自拔，輕則戕害個人身心，重則因缺錢買毒而引
    發各式犯罪，實為多種犯罪之源頭，對國家、社會、個人之
    傷害可謂至深，其惡性不輕，暨考量其犯罪動機、目的、手
    段，犯罪所生之危害、犯人之品行、知識程度，及犯罪後態
    度等一切情狀，量處主文第2項所示之刑，以資懲戒。
五、按毒品危害防制條例第2條第2項規定，毒品依其成癮性、濫
    用性及對社會危害性分為四級，並就製造、運輸、販賣、意
    圖販賣而持有、以非法方法使人施用、引誘他人施用及轉讓
    不同品項之毒品等行為，分別定其處罰。至施用或持有第三
    、四級毒品，因其可罰性較低，故未設處罰之規定，僅就施
    用及持有第一、二級毒品科以刑罰。惟鑑於第三、四級毒品
    均係管制藥品，特於同條例第11條之1明定無正當理由，不
    得擅自持有；第18條第1項後段復規定查獲之第三、四級毒
    品，無正當理由而擅自持有者，沒入銷燬之。從而，依同條
    例第18條第1項後段應沒入銷燬之毒品，專指查獲施用、持
    有第三、四級毒品而言；倘係查獲製造、運輸、販賣、意圖
    販賣而持有、以非法方法使人施用、引誘他人施用或轉讓第
    三、四級毒品，既屬同條例相關法條明文規定處罰之犯罪行
    為，即非該條項應依行政程序沒入銷燬之範圍。又同條例第
    19條第1項所定「供犯罪所用或因犯罪所得之物」，係指犯
    第4條至第9條、第12條、第13條或第14條第1項、第2項之罪
    所用或所得之物，不包括毒品本身在內，是尚不得援用此項
    規定為第三、四級毒品之沒收依據。以犯第4條第3項販賣第
    三級毒品罪為例，第三級毒品本身為其販賣之標的，非屬供
    「販賣第三級毒品所用之物」；必係遂行販賣該毒品使用之
    物，始屬「供犯罪（犯第4條第3項之販賣第三級毒品罪）所
    用之物」，其理至明。又同條例對於查獲之製造、運輸、販
    賣、意圖販賣而持有、以非法方法使人施用、引誘他人施用
    及轉讓第三、四級毒品之沒收，並無特別規定，如其行為已
    構成犯罪，則該毒品即屬不受法律保護之違禁物，應回歸刑
    法之適用，依刑法第38條第1項第1款之規定沒收之（最高法
    院95年度臺上字第911號、第4359號及第5252號判決意旨參
    照）。是本案扣案之第三級毒品愷他命3大包重、5小包（驗
    餘淨重99.21公克），依上開說明，應依刑法第38條第1項第
    1款之規定宣告沒收。又毒品危害防制條例第19條第1項前段
    規定：「犯第4條至第9條、第12條、第13條或第14條第1項
    、第2項之罪者，其供犯罪所用或因犯罪所得之財物，均沒
    收之。」而毒品之外包裝既係用於包裹毒品，防其裸露、潮
    濕，便於攜帶販賣，亦係供販賣毒品所用，茍屬犯人所有之
    物，即應依上開規定宣告沒收，方為適法，是本件之外包裝
    8個自應依上開規定沒收之。
據上論斷，應依刑事訴訟法第369條第1項前段、第364條、第299
條第1項前段，毒品危害防制條例第5條第3項、第19條第1項，刑
法第11條前段、第38條第1項第1款，判決如主文。
本案經檢察官邱克斌到庭執行職務。
中    華    民    國    97    年    5     月    15    日
                  刑事第二庭    審判長法  官  葉居正
                                      法  官  郭千黛
                                      法  官  洪碧雀
以上正本證明與原本無異。
如不服本判決，應於收受本判決後十日內向本院提出上訴書狀。
其未敘述上訴理由者並得於提起上訴後十日內向本院補提理由書
狀（均須按他造當事人之人數附繕本）「切勿逕送上級法院」。
                                      書記官  魏芝雯
中    華    民    國    97    年    5     月    16    日
附錄：本案論罪科刑法條全文
毒品危害防制條例第5條第3項：
意圖販賣而持有第三級毒品者，處三年以上十年以下有期徒刑，
得併科新臺幣三百萬元以下罰金。


司法院資訊處製作；財團法人民間司法改革基金會備份。
